【裁判字號】    98,勞上易,51
【裁判日期】    991228
【裁判案由】    清償債務
【裁判全文】
臺灣高等法院民事判決                98年度勞上易字第51號
上  訴  人  陳煜瑄
訴訟代理人  鍾志宏律師
被  上訴人  UTOMO HOM.
上列當事人間請求清償債務事件，上訴人對於中華民國98年3月2
7日臺灣臺北地方法院97年度勞訴字第101號第一審判決提起上訴
，本院於99年12月21日言詞辯論終結，判決如下：
    主      文
原判決第一項關於命上訴人給付部分，及該部分假執行之宣告，
暨訴訟費用之裁判均廢棄。
上開廢棄部分，被上訴人在第一審之訴及假執行之聲請均駁回。
第一、二審訴訟費用由被上訴人負擔。
    事實及理由
壹、程序方面：
一、本件被上訴人係印尼人，上訴人係我國人，兩造之國籍不同
    ，屬涉外事件，應適用涉外民事法律適用法以定其管轄及準
    據法：
  (一)被上訴人於原審起訴主張伊於我國境內與上訴人締結委任契
    約，並依該委任契約關係提起本件訴訟，且上訴人在我國境
    內能收受送達，在我國應訴最為便利，我國法院就本件訴訟
    之判決亦能為最有效執行，是我國法院就此涉外私法事件有
    一般管轄權。而上訴人之住所在臺北市○○路○段2巷18號1
    樓，位於原審法院轄區，依民事訴訟法第1條第1項前段「訴
    訟，由被告住所地之法院管轄。」規定，原審法院就本件訴
    訟即有管轄權。
  (二)按「法律行為發生債之關係者，其成立要件及效力，依當事
    人意思定其應適用之法律。當事人意思不明時，同國籍者依
    其本國法；國籍不同者，依行為地法」，涉外民事法律適用
    法第6條第1項、第2項前段定有明文。依被上訴人於原審之
    主張，兩造訂立委任契約之地點係在臺灣，自應適用行為地
    法即中華民國法。
二、被上訴人經合法通知，未於言詞辯論期日到場，核無民事訴
    訟法第386條所列各款情事之一，爰依上訴人之聲請，由其
    一造辯論而為判決。
貳、實體方面：
一、被上訴人未於言詞辯論期日到場，亦未具狀為任何答辯聲明
    或陳述，惟據其於原審主張：伊因委任上訴人協助安排家人
    來臺事宜，囑伊之印尼家人分別於民國95年10月2日、10月1
    6日、11月6日及12月6日，依序匯款美金2,165元、美金2,00
    0元、美金2,500元及美金1,500元予上訴人，合計美金8,165
    元。詎上訴人收受上開款項後，並未依約代為協助安排其家
    人來臺事宜。伊於訴訟進行中當庭對上訴人為終止契約之意
    思表示，為此聲明：(一)上訴人應返還被上訴人美金8,165元
    ，及自起訴狀繕本送達之翌日起至清償日止，按週年利率5%
    計算之利息。(二)願供擔保請准宣告假執行（原審判命上訴人
    應給付被上訴人美金8,165元，及自97年5月17日起至清償日
    止，按週年利率5%計算之利息（原審另駁回被上訴人其餘新
    臺幣（以下未註明幣別者均同）29萬6,666元本息〈包括薪
    資24萬1,666元及匯款5萬5,000元〉之請求部分，未據被上
    訴人聲明不服，該部分已告確定，不再論述。上訴人就其敗
    訴部分不服，提起上訴）。
二、上訴人則以：伊自幼罹患小兒麻痺症，四肢萎縮，無法自立
    行動，經臺北市政府核定為低收入戶，平日起居由臺北市政
    府社工人員按時遞送餐盒及擦澡。且伊不識字，不可能受被
    上訴人委任安排其家人來臺事宜。乃伊在臺北市立萬芳醫院
    復健時，被上訴人向伊搭訕稱其隻身在臺灣工作，若將薪資
    匯回印尼，恐遭親友花用，央伊將設於臺北富邦銀行木柵分
    行000000000000號之帳戶，供其在印尼之親屬匯款之用。被
    上訴人並允諾每筆匯款均給付伊經由美金匯兌新臺幣後未及
    千元之零數為借用帳戶之報酬。上開帳戶分別於95年10月4
    日、10月18日、11月8日、11月23日及12月8日，依序入帳7
    萬858元、6萬5,539元、8萬833元、6萬4,722元及4萬7,779
    元，伊於上開帳戶匯入款項當日即分別提領7萬元、6萬6,00
    0元、8萬元、6萬5,000元及4萬8,000元交付被上訴人，被上
    訴人無由再請求伊返還款項等語，資為抗辯。並上訴聲明：
    (一)原判決不利於上訴人部分廢棄。(二)上開廢棄部分，被上訴
    人在第一審之訴及假執行之聲請均駁回。
三、被上訴人主張其印尼家人分別於95年10月2日、10月16日、1
    1月6日及12月6日，依序將美金2,165元、美金2,000元、美
    金2,500元及美金1,500元，匯入上訴人設於臺北富邦銀行木
    柵分行000000000000號帳戶之事實，業據提出匯款單為證（
    原審卷第7-10頁）；而上訴人之上開帳戶分別於95年10月4
    日、10月18日、11月8日及12月8日（即均於匯款之隔二日）
    ，匯入經扣除手續費後之美金2,150元、美金1,985元、美金
    2,475元及美金1,485元，亦有臺北富邦銀行匯款收據可稽（
    原審卷第46、48-50頁），並為上訴人所不爭執（原審卷第3
    1、109頁），堪信被上訴人此部分之主張為真實。
四、被上訴人主張上訴人收受上開匯款，卻未安排被上訴人家人
    來臺事宜，經被上訴人當庭終止委任契約，上訴人應返還上
    開款項云云，則為上訴人所否認，並以上開情詞置辯。經查
    ，上訴人抗辯其已於95年10月4日、10月18日、11月8日及12
    月8日，自上開帳戶各提領7萬元、6萬6,000元、8萬元及4萬
    8,000元，交由被上訴人簽收乙情，業據提出上開帳戶歷史
    對帳單及其上記載各次提款經被上訴人簽收之簽收單為證（
    原審卷第38、40頁），被上訴人於原審雖否認該簽收單之簽
    名係其所為，惟經本院將該簽收單與被上訴人於原審之起訴
    狀及所提出之書信，送請法務部調查局鑑定其上之簽名筆跡
    及指紋是否相同，結果以筆跡筆劃特徵及指紋均相同，此有
    法務部調查局98年7月20日調科貳字第09800388860號鑑定書
    可稽（本院卷第23-25頁），堪信上訴人此部分之抗辯為真
    實。至上開4筆匯款總額26萬5,009元（70,858元＋65,539元
    ＋80,833元＋47,779元＝265,009元），與經上訴人提領交
    由被上訴人簽收之款項總額26萬4,000元（70,000元＋66,00
    0元＋80,000元＋48,000元＝264,000元），相差1,009元，
    觀諸卷附簽收單上各筆匯款及簽收款之時間及數額等記載（
    原審卷第38頁），上訴人就各筆匯入款項所提領之金額，均
    僅至千元而留百元以下未提領，堪認上訴人所抗辯被上訴人
    允諾將未及千元之零數作為借用帳戶之報酬乙情非虛，且不
    悖於常情。
五、綜上所述，上訴人既已將供被上訴人親屬匯款所用之臺北富
    邦銀行木柵分行帳戶內之款項提領交付被上訴人簽收，被上
    訴人以其已終止委任契約而請求上訴人返還美金8,165元本
    息，即屬無據，不應准許。原審就此部分為上訴人敗訴之判
    決，尚有未洽。上訴意旨指摘原判決此部分不當，求予廢棄
    ，為有理由，應由本院將原判決此部分廢棄，改判駁回被上
    訴人在第一審之訴。又被上訴人此部分之請求既應予駁回，
    其假執行之聲請即失所附麗，應併予駁回。
六、本件事證已臻明確，兩造其餘攻擊防禦及所舉證據方法，經
    審核後，與本件判決結果不生影響，爰不一一論述，附此敘
    明。
七、據上論結，本件上訴為有理由，依民事訴訟法第463條、第3
    85條第1項前段、第450條、第78條，判決如主文。
中    華    民    國    99    年    12    月    28    日
                    勞工法庭
                        審判長法  官   林金村
                              法  官   周祖民
                              法  官   王麗莉
正本係照原本作成。
不得上訴。
中    華    民    國    99    年    12    月    28    日
                              書記官   余姿慧

司法院資訊處製作；財團法人民間司法改革基金會備份。
